最高法院刑事判決　　　　　　　　　　　　　　　八十八年度台上字第三七○七號
　　上訴人　甲○○　男
右上訴人因偽造文書案件，不服台灣高等法院台中分院中華民國八十八年三月二十四
日第二審判決（八十六年度上訴字第二三二六號，起訴案號：台灣台中地方法院檢察
署八十六年度偵字第一五一六九號），提起上訴，本院判決如左：
    主  文
原判決撤銷，發回台灣高等法院台中分院。
    理  由
本件原判決認定上訴人甲○○在台中市○○路○段二四五號一樓經營祥利通信有限公
司，與張銘之成年人（年齡住居所不詳）基於概括之犯意，共同意圖為自己不法之利
益，自民國八十六年五月下旬起，連續在上址，由張銘負責提供他人之行動電話號碼
，再由上訴人以其所有之行動電話燒碼器及解碼器，燒錄盜拷於行動電話空機上，出
售他人牟利，前後共盜拷二十具行動電話，供買受人盜用他人之號碼通話，而由原承
租戶負擔費用。至同年七月十四日下午三時四十分許，為警在上址查獲，並扣得上訴
人所有之燒碼器、解碼器各一台及已盜拷完成之000000000號行動電話二具
等情。因而撤銷第一審判決，改判論處上訴人共同連續行使偽造私文書，足以生損害
於他人罪刑，固非無見。
惟查：(一)有罪之判決書，對於被告有利之證據不採納者，應記載其理由，刑事訴訟法
第三百十條第二款定有明文。原判決認定扣案之000000000號行動電話，係
上訴人已盜拷完成之電話，並依電信法第六十條規定，宣告沒收。惟上訴人始終辯稱
扣案之000000000號行動電話，是伊以其母簡來有之名義申請租用之電話，
非盜拷之電話（見偵查卷第二十七頁，第一審卷第十三頁，原審卷第二十二頁、第一
二一頁），並提出行動電話話費保證金收據、電信費收據等為證（見偵查卷第三十四
、三十五頁）。原審向中華電信股份有限公司台灣中區電信分公司南台中營運處函查
結果，000000000號行動電話，其租用人確為簡來有，有該營運處八十六年
十二月十二日中信南服字第六一二六號函附卷可憑（見原審卷第三十四頁）；而簡
來有與上訴人係母子關係，亦有戶籍謄本在卷可資證明（見原審卷第一六七頁）。上
開有利於上訴人之證據，何以不足採納？原判決未予說明，自屬理由不備。(二)盜拷他
人行動電話之序號、內碼於自己之行動電話內，係一行為同時觸犯刑法第二百二十條
第二項（修正前第二百二十條）、第二百十條之偽造準私文書罪及電信法第五十六條
第二項之製造或變造電信器材罪，應依想像競合犯規定從一重之偽造準私文書罪處斷
；又以前揭盜拷之行動電話，進而有使用盜打之行為時，係一行為同時觸犯刑法第二
百十六條、第二百二十條第二項（修正前第二百二十條）、第二百十條之行使偽造準
私文書罪及電信法第五十六條第一項之盜接或盜用他人電信設備通信罪，應依想像競
合犯規定從一重之行使偽造準私文書罪處斷；而偽造準私文書之低度行為，為行使偽
造準私文書之高度行為吸收，不另論罪，僅論以行使偽造準私文書罪。原判決認定係
一行為同時觸犯刑法第二百十六條、第二百十條之行使偽造準私文書及電信法第五十
六條第一項之盜用他人電信設備通信罪、同法第二項之變造電信器材罪，三罪名，應
依想像競合犯規定從一重之行使偽造準私文書罪處斷，亦有未合。(三)證物應示被告，
令其辨認，刑事訴訟法第一百六十四條定有明文。原判決以扣案之燒碼器、解碼器各
一台、行動電話二具，採為上訴人犯罪之證據，自應依上開規定將該證物提示上訴人
，令其辨認，方為合法。原審審判筆錄雖載有：「對扣案之燒碼器一台、截碼器一台
、拷貝機二台有何意見（提示並告要旨）」。惟依卷內「調取扣押物條」記載，上開
證物已經返還台灣台中地方法院檢察署，原審於歷次審判期日均未調到證物，有該「
調取扣押物條」多紙在卷可稽（見原審卷第一三九頁、第一四五頁、第一五一頁、第
一六○頁、第二○六頁），證物既未調到，何來提示？原審所踐行調查證據之程序，
亦難謂無瑕疵。(四)依上訴人之前科資料記載，上訴人曾於八十年間犯竊盜罪，經台灣
台北地方法院判處有期徒刑八月（經上訴二、三審駁回確定），又於八十一年間因違
反麻醉藥品管理條例，經台灣板橋地方法院判處有期徒刑四月，如易科罰金以三十元
折算一日；嗣經台灣高等法院以八十一年度聲字第一六五一號刑事裁定，定其應執行
刑為有期徒刑十一月，其執行期間為八十三年二月十五日至八十三年八月十一日（其
中曾羈押三十四日折抵刑期，另於定執行刑之前已先完納易科罰金）。另又於八十二
年間犯煙毒罪，經台灣台北地方法院判處有期徒刑三年四月，及於八十三年間犯偽造
文書罪，經台灣嘉義地方法院判處有期徒刑五月；嗣經台灣嘉義地方法院以八十三年
度聲字第三三三號刑事裁定，定其應執行刑為有期徒刑三年七月，執行期間自八十三
年八月十二日起，至八十四年八月三十日縮刑假釋出獄，刑期應至八十七年間始屆滿
（見偵查卷第三至六頁、原審卷第一九二至一九八頁）。以上記載如果無訛，則上訴
人於八十、八十一年間，因竊盜及違反麻醉藥品管理條例，所處有期徒刑八月、四月
，應執行有期徒刑十一月，是否於八十三年八月十一日執行完畢，與本件是否構成累
犯，至有關係，原審未調閱執行卷宗，亦未向指揮執行之檢察署查明，亦嫌疏漏。以
上情形，或為上訴意旨指摘所及，或為本院得依職權調查之事項，應認有撤銷發回更
審之原因。又原判決所記載之「解碼器」，依卷內資料為「截碼器」，上訴人則辯稱
是「查碼機」（見原審卷第十二頁背面），究竟何者為正確？於更審時，宜併予查明
。
據上論結，應依刑事訴訟法第三百九十七條、第四百零一條，判決如主文。
中      華      民      國    八十八    年      七      月     十四     日
                              最高法院刑事第十一庭
                                  審判長法官  陳  炳  煌
                                        法官  陳  正  庸
                                        法官  陳  世  雄
                                        法官  陳  東  誥
                                        法官  張  春  福
      右正本證明與原本無異
                                              書  記  官
中      華      民      國    八十八    年      七      月     十七     日
                                                                      ：
